臺灣桃園地方法院交通事件裁定　　　　100年度交聲字第944號
原處分機關　交通部公路總局新竹區監理所
異　議　人
即受處分人　蔡誌峰
上列異議人因違反道路交通管理處罰條例案件，對於交通部公路
總局新竹區監理所桃園監理站中華民國100 年11月9 日所為之處
分（原處分案號：桃監裁字第裁52-Z00000000號）聲明異議，本
院裁定如下：
    主  文
異議駁回。
    理  由
一、原處分意旨略以：異議人即受處分人蔡誌峰於民國100 年 8
    月31日中午12時47分許，駕駛車牌號碼586 －RE號自用大貨
    車行經國道一號北向30公里處時，因有「同向四車道，自用
    大貨車行駛中內車道」之違規，經內政部警政署國道公路警
    察局第一警察隊警員攔停後填掣公警局交字第Z00000000 號
    舉發違反道路交通管理事件通知單（下稱舉發單），異議人
    不服提出陳述，經原處分機關調查後，認異議人上開違規行
    為明確，爰依道路交通管理處罰條例第33條第1 項第3 款之
    規定，裁處罰鍰新臺幣（下同）4,000 元，並依同條例第63
    條第1 項第1 款之規定，併記違規點數1 點等語。
二、聲明異議意旨略以：國道一號北向28號處大貨車即可行駛中
    內車道，異議人於當日行經該路段，見前方大貨車開始切入
    中內車道，異議人才駕駛上開自用大貨車隨後跟進，卻遭警
    員攔停舉發，攔停處約在國道一號北向26公里處之開放路段
    內，警員執意開立舉發單，異議人礙於要務在身，無時間與
    警員爭執，才在舉發單上簽名，但在這麼相近且爭議之路段
    舉發，警員卻未能提出物證（如相片或行車紀錄等），與科
    學辦案之精神不符，僅有警員片面說詞，異議人難以信服，
    爰依法聲明異議，請求撤銷原處分云云。
三、按汽車行駛高速公路及快速公路，其車道之使用，除因交通
    事故及道路施工依臨時或可移動標誌指示或交通勤務警察指
    揮外，應依設置之交通標誌、標線或號誌之規定，無設置者
    ，大型車應行駛於外側車道，並得暫時利用緊臨外側車道之
    車道超越前車，高速公路及快速公路交通管制規則第8 條第
    1 項第2 款定有明文。次按汽車行駛於高速公路、快速公路
    或設站管制之道路，不遵使用限制、禁止、行車管制及管理
    事項之管制規則而有未依規定行駛車道之違規行為，處汽車
    駕駛人3,000 元以上6,000 元以下罰鍰，並記違規點數1 點
    ，道路交通管理處罰條例第33條第1 項第3 款及第63條第 1
    項第1 款亦定有明文。
四、經查：
  (一)證人即本件舉發警員莊嘉豪於本院調查時證稱：伊當時與警
    員吳宗叡擔服巡邏勤務，由伊負責駕駛，並於國一道北向30
    公里處之避車彎停車，讓吳宗叡下車拿取設置於該處之巡邏
    箱內之簽到表，吳宗叡在簽到表上簽名後，就將簽到表拿給
    伊在車上簽名，伊簽好再交給吳宗叡，而吳宗叡將簽到表放
    回巡邏箱正要上車時，伊與吳宗叡一起看到同向四車道有一
    部大型車輛違規行駛在中內車道上，伊與吳宗叡欲上前攔停
    舉發，伊先利用路肩加速，然後再切進車道內攔下該部大型
    車輛，當時該車已切到中外車道，而該部大型車輛之駕駛人
    表示是為超車才會走到中內車道，伊與吳宗叡告知該名駕駛
    人大型車輛只能走外側車道，必要時利用外側車道隔壁之車
    道超車，並非外側兩條車道都可以走，再利用第三條車道超
    車，該名駕駛人當場只陳稱其不是故意的，只是超車一下，
    要求伊不要開單舉發，因發現該部大型車行走中內車道時，
    伊與吳宗叡正簽完國一道北向30公里處避車彎之簽到表，所
    以伊確認該名駕駛人違規地點確實係在國一道北向30公里處
    等語（詳見本院卷第37頁反面至第38頁）；核與經隔離訊問
    之證人即本件舉發警員吳宗叡於本院調查時證稱：當時伊與
    警員莊嘉豪擔服巡邏勤務，由莊嘉豪開車，欲前往國一道北
    向30公里之避車彎簽巡邏箱，抵達該處時，伊下車拿簽到表
    ，簽好後交給坐在車上之莊嘉豪簽名，然後伊再把簽到表放
    回巡邏箱，伊剛上車時，就看見違規車輛走在中內車道，莊
    嘉豪也有看到，因警車仍停在避車彎內，莊嘉豪就先利用路
    肩加速，上前追趕該部違規車輛，後來該車就變換至中外車
    道，伊與莊嘉豪將該車攔停後，伊先下車向該車之駕駛人即
    本件異議人告知違規事實，後來莊嘉豪也走過來，伊向異議
    人說明其駕駛大型車輛違規走在中內車道上，異議人說不好
    意思，只是超車一下，伊就向異議人解釋大型車輛只能走外
    側車道，並利用外二車道超車，但異議人已經跑到內二線去
    了，這是不行的，莊嘉豪就開始填掣舉發單，異議人當場並
    未爭執其於北向30公里處已未走在中內車道上，只有詢問這
    裡不是有不限車種都可以行駛之路段，伊就說明那是22至28
    公里之路段，但是在避車彎那裡是30公里，已經看到異議人
    駕駛大型車輛走在中內車道上，當初因發現異議人違規事實
    時，警車仍停在北向30公里處之避車彎內，要加速追趕違規
    車輛需要一些時間，且有拍攝角度及視野之考量，故伊雖於
    莊嘉豪驅車追趕時即備妥攝影機準備拍攝採證，但等到追趕
    至相當距離可以清楚拍攝時，異議人已駕駛車輛切入中外車
    道，所以來不及攝影取證等語（詳見本院卷第39至40頁）大
    致相符。且國一道北向30公里處有一避車彎，避車彎內確實
    設有巡邏箱，由該避車彎處望向車道，並無遮避，視野良好
    等情，亦有現場照片3 張（見本院卷第44至45頁）附卷可稽
    。復參以證人莊嘉豪及吳宗叡就取締之經過證述綦詳，且渠
    等2 人係執行交通勤務之員警，之前與異議人素不相識，並
    無仇怨，僅因服勤交通巡邏勤務，而偶然舉發本件違規事實
    ，並經具結以擔保其證言之憑信性，自無甘冒偽證罪之風險
    ，憑空捏造違規事實，藉此誣攀異議人之必要，益徵證人莊
    嘉豪及吳宗叡前揭所述屬實，應可採信。
  (二)再經本院依職權勘驗舉發當時之錄音光碟結果，舉發警員確
    實有向異議人告知其於北上30公里處，同向四車道行駛中內
    車道之違規事實，異議人當場就警員所稱之違規地點並無爭
    執，僅表示其很抱歉，在趕時間，想說馬上會切進來，下次
    會改，拜託警員不要開單舉發，有時候看到有人就開過去等
    語，有勘驗筆錄1 份（詳見本院卷第48至49頁）在卷可按，
    若異議人駕駛自用大貨車行經國一道北向30公里處時，並非
    行駛在中內車道上，僅於國一道北向22至28公里未限制行駛
    車種之路段，方行駛在中內車道上，何以異議人當場未就此
    向警員陳明或爭執，卻耗費時間在央求警員不要開單舉發或
    辯稱跟著別人開云云，實悖於常理。況異議人於本院調查中
    亦自承：不記得駕駛上開自用大貨車行經國一道北向30公里
    處時係行駛在何車道上等語（詳見本院卷第39頁反面），則
    異議人空言以舉發警員未提出相片或錄影，而認違規事實不
    存在云云，尚非可採。
  (三)又員警取締交通違規事件，其以科學儀器照相採證者，固足
    以據為交通違規事實之證明，然囿於當場舉發而未以科學儀
    器照相採證，員警執行巡邏勤務對於恰巧發生於眼前「稍縱
    即逝」之違規行為，本質上即屬突發狀況而不及蒐證，且現
    場亦無固定式攝影裝置，客觀上舉發員警或任何人均不及以
    其他方式存證，自不得以此推翻員警親身見聞之證據力。本
    件異議人違規地點位於高速公路，往來車輛時速動輒90公里
    以上，異議人於本院調查中並自稱：其於遭警員攔停前，時
    速約80至90公里等語（詳見本院卷第40頁），在汽車高速動
    態行為下，具有高度危險性，客觀上警員莊嘉豪及吳宗叡僅
    得以目視確認違規後加以攔查，而未及拍照或錄影存證，自
    屬合理，異議人僅以舉發警員未提供照片或行車紀錄，而謂
    本件無證據證明其違規事實，應撤銷原處分云云，洵屬無稽
    。
五、綜上所述，異議人所辯各節，委無足採，其違規事證已甚明
    確，是原處分機關依道路交通管理處罰條例第33條第1 項第
    3 款、第63條第1 項第1 款之規定，裁處異議人罰鍰 4,000
    ，並記違規點數1 點之處分，經核於法並無不合，本件異議
    為無理由，應予駁回。
據上論斷，應依道路交通管理處罰條例第87條第2 項，道路交通
事件處理辦法第18條，裁定如主文。
中    華    民    國    100   年    12    月    30    日
                  交通法庭    法  官  黃珮如
以上正本證明與原本無異。
如不服本裁定，應於裁定送達後5 日內向本院提出抗告狀。
                              書記官  洪明煥
中    華    民    國   101    年    1     月    3     日